【裁判字號】    97,上易,1839
【裁判日期】    971016
【裁判案由】    傷害
【裁判全文】
臺灣高等法院刑事判決                97年度上易字第1839號
  上  訴  人  臺灣臺北地方法院檢察署檢察官
  上  訴  人
  即  被  告  乙○○
  上  訴  人
  即  被  告  甲○○
  共      同
  選任辯護人  吳孟勳律師
  被      告  丙○○
              丁○○
  共      同
  選任辯護人  簡維能律師
              陳美華律師
              吳憲昌律師
上列上訴人因被告傷害案件，不服臺灣臺北地方法院96年度易字
第3217號，中華民國97年 6月25日第一審判決（起訴案號：臺灣
臺北地方法院檢察署 96年度偵字第12776號），提起上訴，本院
判決如下：
    主  文
原判決關於丙○○傷害甲○○部分及定執行刑部分撤銷。
丙○○傷害人之身體，處有期徒刑貳月，如易科罰金，以新台幣
壹仟元折算壹日。
其餘上訴駁回。
    事  實
一、丙○○與丁○○暨乙○○與甲○○為夫妻關係，雙方為鄰居
    關係，然平日相處並不和睦。於民國（下同）96年（起訴書
    誤載為95年） 5月26日19時30分許，乙○○之友人王明城駕
    車欲至乙○○所開設之鞋店修理鞋子，因附近尋無車位，乙○○乃將其原停放在臺北市○○區○○路 1段21巷14號前之
    汽車駛離，以便王明城得以在原位停放車輛，丙○○、丁○○見狀，乃心生不滿，向王明城稱不得在該處停車，王明城
    隨即乃欲駕車駛離時，丙○○、丁○○又稱已經報警，要求
    王明城不得駛離，王明城即與丙○○、丁○○發生口角爭執
    ，乙○○、甲○○聞聲趕至現場後，亦與丙○○、丁○○發
    生口角衝突，詎甲○○基於傷害之犯意，徒手毆打丁○○之
    右臉頰，致丁○○受有右臉頰（起訴書誤載為左臉頰）瘀青
    紅腫（約5×6公分）之傷害。丁○○不甘受毆，乃趨前欲與
    甲○○理論，惟遭王明城隔離勸阻，丙○○見丁○○受毆，
    心生不滿，亦基於傷害之犯意，徒手毆打甲○○左頸部位，
    甲○○因而倒地昏迷，並受有右手肘脫臼、腦震盪、右膝擦
    傷、左頸腫痛等傷害。乙○○見狀，乃上前與丙○○理論，
    丙○○乃另基於傷害乙○○之犯意，乙○○亦基於傷害丙○○之犯意，雙方隨即出手互為扭打並倒地，致丙○○受有左
    前額瘀腫（約3x2公分）、右臉頰挫傷瘀青（約3x4公分）、
    上唇內側挫傷（約2x2公分）、左肩挫傷（約6x7公分）、左
    膝挫傷約 4x4、2x2公分、右腳挫傷約0.5x0.5公分、左手挫
    傷（約 2x2、1x1、2x0.5公分）、右手背挫傷（約1x 0.5公
    分）、左腳挫傷（約 0.5x0.5公分）等傷害；乙○○受有右
    手肘擦傷（1x0.5、1x 0.5公分）、左手肘擦傷（1x1、1x1.
    5公分）等傷害。
二、案經丙○○、丁○○、乙○○、甲○○分別訴由臺北市政府
    警察局中正第一分局報請臺灣臺北地方法院檢察署檢察官偵
    查起訴。
    理  由
壹、被告丙○○、乙○○、甲○○部分：
一、就被告丙○○傷害甲○○部分：訊據被告丙○○就上開傷害
    告訴人甲○○之犯行坦承不諱在卷，核與證人即告訴人甲○○於原審法院審理時以證人身分之指證述，及證人乙○○、
    丁○○於原審法院審理時之證述情節相符，並有告訴人甲○○所提出受有上述傷害之診斷證明書在卷可稽，是被告丙○○此部分自白，堪認與事實相符。
二、就被告丙○○傷害乙○○、被告乙○○傷害丙○○、被告甲○○傷害丁○○部分：
(一)訊據上訴人即被告乙○○、甲○○及被告丙○○均供承有於
    上開時地，因被告乙○○之友人王明城至該處欲停車，雙方
    遂因停車糾紛而發生爭執，被告丙○○、丁○○、乙○○、
    甲○○等人並因而受有如各自所提診斷證明書上所載之傷勢
    等事實，惟均矢口否認有何公訴人指訴之此部分傷害犯行，
    被告丙○○辯稱：當天王明城停車時把門口都擋住了，伊才
    會請他右移一點，後來乙○○就衝過來打伊，伊根本來不及
    還手。伊沒有打乙○○，伊是被他打的，他身上的傷不是伊
    造成的云云；被告丙○○之選任辯護人為被告丙○○辯護稱
    ：乙○○所提出之診斷書與其所述之傷勢不一，不能證明該
    傷是由丙○○所造成的云云；被告乙○○辯稱：伊友人王明
    城來找伊，只是在門口臨停一下，丙○○就跟王明城發生口
    角爭執，伊跟伊太太甲○○遂出面，雙方因而發生口角衝突
    ，後來伊太太甲○○就被丙○○揮拳倒地，伊上前找丙○○
    理論時，也被丙○○打，但伊沒有打丙○○，此監視器畫面
    亦顯示，96年5月26日19時39分5秒甲○○被擊昏倒地不起，
    同時間39分6秒伊見狀趨前護妻，亦遭丙○○以左前臂朝右
    肩方向握拳重擊而隨即倒地云云；被告甲○○辯稱：伊沒有
    打丁○○一巴掌或出手傷人，監視器畫面也顯示伊雖有趨前
    理論，但伊跟丁○○中間還有王明城等人，左手始終未抬起
    ，不可能毆擊丁○○左臉。且依監視器畫面顯示，伊遭丙○○舉起右手毆打倒地之際，在丙○○身後之丁○○隨即以右
    手摀臉，顯見丁○○右臉傷勢乃係遭其丈夫丙○○揮擊時所
    誤傷，而非遭伊所打傷云云。惟查：
(一)雙方衝突事件之起因：依證人王明城於原審法院審理時證稱
    ：96年5月26日晚上7點半左右，伊因為要去中華路乙○○的
    鞋店修理鞋子，所以在附近找停車位，但是一直找不到，所
    以伊就打電話給乙○○，請他幫伊找車位，乙○○就把他原
    來停的車位讓出來給伊停，伊把車子停好後大約10秒，就看
    到丙○○出來說那個位置是他的，伊不可以停，伊當時還搞
    不清楚狀況，便先離開去找乙○○問他怎麼辦，乙○○跟伊
    說那個人是大路霸，叫伊趕快把車子移走，於是伊就回去要
    把車子稍微移後退，伊才要上車時，就看到丙○○、丁○○
    出來說他們已經報110，要伊不可以走，要等到警察來才可
    以走，伊就在那邊跟他們二位吵架，可能甲○○有聽到我們
    爭吵的聲音，所以就到現場來，也跟丙○○、丁○○發生爭
    吵云云（見原審卷97年6月3日審判筆錄），經與證人乙○○
    於原審法院審理時所證：當天晚上7點多左右，伊的客戶王
    明城拿鞋要來伊店內修理，伊車子正好停在該處14號伊家（
    伊住四樓）樓下門前，因為王明城找不到停車位，伊就移開
    伊的車子讓王明城車子停放，當伊把自己的車子停好後（約
    離14號門口二、三十公尺），伊聽到原來停車的地方在爭吵
    ，伊就走過去，看到游祥坤、丙○○、丁○○圍著王明城，
    伊沒有聽到什麼，只是很吵雜，伊怕發生衝突，就過去跟王
    明城說請他把車子開走，伊則先回到店裡，因為當時沒有人
    看店，後來伊看到還在吵，所以又折返回現場，這時伊太太
    也從14號4樓下來，王明城跟伊說他們幾位不讓他車子離開
    ，說要等警方來開單之後才能離開，伊太太就跟丙○○、丁○○吵了起來，爭吵的內容大致是說為什麼一定要等到警察
    才能離開云云（見原審卷97年6月6日審判筆錄），暨證人甲○○於原審法院審理時證述：96年5月26日晚上7點35分左右
    ，伊在14號4樓住處聽到樓下有個女生用尖叫的聲音在吵架
    ，隱約中伊聽到乙○○的聲音，就到樓下查看，伊看到樓下
    停有伊客戶王明城的車子，伊還不了解整個情況，後來就過
    去問王明城到底發生什麼事情，王明城告訴伊說他臨時停車
    ，他們報警不讓他走，丙○○、丁○○、游祥坤在跟王明城
    爭吵，爭吵的內容是要等警察來開罰單後，車子才能開走，
    伊就跟丙○○、丁○○理論，理論的內容大概是只是臨時停
    一下，我們只是違規又不違法，丁○○不斷的大吼，就是不
    讓王明城把車子開走云云（見原審卷97年6月6日審判筆錄）
    ，互核所述大致相符；而證人即被告丙○○等四人之鄰居游
    祥坤於原審法院審理時亦證稱：丙○○當時說要請警察來開
    罰單，因為車子擋在他們口等語，王明城雖然違規停車（中
    華路1段21巷12、14號前畫有紅線）在先，但在王明城表明
    願意移車後，丙○○、丁○○卻還是堅持必須等警方前來掣
    發罰單，才願意讓王明城離去，因而引起王明城及乙○○、
    甲○○之不滿，而起口角爭執，進而發生本案鬥毆事件云云
    （見原審卷97年6月6日審判筆錄），堪認本件雙方衝突事件
    之起因係因停車糾紛，復因被告丙○○堅持報警處理，阻止
    王明城將車輛駛離，雙方遂發生口角衝突，進而互相毆打等
    情。
(二)被告甲○○毆打告訴人丁○○部分：被告甲○○雖堅詞否認
    有於上開時地毆傷告訴人丁○○之犯行，惟被告甲○○如何
    於上開時地因與告訴人丁○○及其夫即被告丙○○等人發生
    口角爭執，憤而徒手毆打告訴人丁○○之右臉頰，致告訴人
    丁○○受有右臉頰瘀青紅腫之傷害等情，業據告訴人丁○○
    指、證述綦詳在卷，並核與證人丙○○、盧佳明供、證述情
    節大致相符，依證人即告訴人丁○○於原審法院審理時證稱
    ：伊先生丙○○在伊與王明城爭執過程中，他就手拿電話下
    樓來，並在現場打電話報警，甲○○就突然出現，過來就衝
    到伊的面前，伊當時是站在12號門口，她就出口罵了7、8次
    的「潑婦」，她先生乙○○也過來了，乙○○也是罵伊「瘋
    女人」、「神經病」，伊女兒盧佳明也從樓上下來，伊女兒
    有跟甲○○說講話就講話，有必要這麼大聲嗎？甲○○就咆
    哮以台語說大人在說話，小孩在插什麼嘴，當時伊怕女兒受
    傷害，便趨前擋在伊女兒的面前，用台語跟甲○○說你不要
    動伊女兒，甲○○這時就以右手背反手打伊的右臉頰，伊非
    常激動，就說你罵人還不夠，還動手打人，你憑什麼打伊，
    伊就要追甲○○，那時甲○○在王明城的後面，王明城用手
    把伊攔住云云（見原審卷97年6月6日審判筆錄），核與證人
    丙○○於原審法院審理時證稱：伊把電話拿到樓下後，就在
    現場打110報警，伊跟警察說有人執意要在紅線那邊停車，
    請他們來處理，在伊講電話的時候，甲○○就到現場來，甲○○罵伊太太「潑婦」「瘋女人」，所以伊跟警察說請他們
    趕快來，因為他們已經吵起來了，伊講完電話後，站在旁邊
    ，甲○○仍繼續對著伊太太在罵，伊太太當時是站在12號門
    口，游祥坤、王明城為了避免他們發生肢體衝突，就一直把
    他們隔開，伊女兒盧佳明也下樓，伊女兒好像有跟甲○○說
    什麼話，但是伊沒有聽到，伊太太好像有發現甲○○要對伊
    女兒不利，便對甲○○說你不要動伊女兒，結果甲○○以右
    手反手朝伊太太右臉頰揮了一巴掌，伊太太就問甲○○說你
    打我、你把我打怎麼樣（台語），伊太太就趨前要找甲○○
    理論，但是被王明城擋住云云（見原審卷97年6月6日審判筆
    錄）；證人即盧文城、丁○○之女兒盧佳明於原審法院審理
    時證稱：當天晚上伊在3樓，聽到外面有吵雜聲，當時伊父
    母親都不在，伊就跑到樓下看，伊看到甲○○與伊母親在口
    角，甲○○一直罵伊母親潑婦，伊當時就跟甲○○說有必要
    這麼大聲嗎？甲○○就對伊說大人在說話，小孩插什麼嘴，
    並向伊面前衝過來，因為看起來向要打伊的樣子，所以伊母
    親丁○○就上前阻擋並說不要打伊女兒，甲○○就在伊面前
    打伊母親一巴掌（甲○○用哪隻手打以及打伊母親哪邊的臉
    伊不記得），之後伊母親就問甲○○說你為什麼要打我（台
    語），甲○○可能怕伊母親要對她怎麼樣，所以就往後跑，
    她就往14號那邊跑，後來的情形伊就沒有辦法看到，因為伊
    被擋住云云（見原審卷97年6月3日審判筆錄），互核所述大
    致相符，並經原審法院當庭勘驗監視錄影畫面無訛，製有勘
    驗筆錄在卷可參，雖礙於角度及畫面解析度不佳之故，無法
    明確看出被告甲○○確有出手毆打告訴人丁○○，惟監視錄
    影畫面所呈現之衝突過程，核與證人丁○○、丙○○、盧佳
    明上開所證情節相符，參核卷附監視錄影畫面翻拍照片所示
    （見原審卷第96頁至第110頁），被告甲○○確實有身體趨
    前與人爭執，而王明城原本只是站立在丁○○、甲○○兩人
    旁邊，突然伸手從丁○○、甲○○兩人中間穿過，狀似勸阻
    或要隔開兩人，隨即見告訴人丁○○繞過王明城身旁要趨近
    被告甲○○，惟均為王明城從中隔開，之後在被告丙○○出
    手毆打甲○○時（已如上述），即見告訴人丁○○以右手摀
    住臉面之情，而告訴人丁○○於衝突中受有右臉頰（起訴書
    誤載為左臉頰）瘀青紅腫約5×6公分之傷害，亦有告訴人丁○○所提出受有上述傷害之診斷證明書附卷可參，足見被告
    甲○○在趨前與告訴人丁○○口角爭執時，應有出手毆打告
    訴人丁○○之右臉頰，王明城見狀乃出手從丁○○、甲○○
    兩人中間穿過欲加以勸阻或隔開兩人，以免衝突擴大，惟告
    訴人丁○○不甘受毆，乃繞過王明城身旁要趨近被告甲○○
    ，惟均為王明城從中隔開，嗣後才發生被告丙○○出手毆打
    甲○○倒地之情事，是被告甲○○辯稱伊並沒有打丁○○云
    云，要係卸責之詞，不足採信。至在場目睹案發經過之證人
    王明城雖於原審法院審理時證稱：當時丁○○、甲○○發生
    爭吵時，伊在他們中間，所以他們沒有碰到對方，伊確定甲○○沒有打丁○○，因為伊隔在她們二人中間，甲○○不可
    能從伊後面出手打丁○○云云（見原審卷97年6月3日審判筆
    錄），暨證人游祥坤於原審法院審理時證稱：甲○○、丁○○一開始在爭吵，後來有推來推去的樣子，伊有用雙手去阻
    擋她們，她們有無碰觸對方的身體伊不確定云云（見97年6
    月3日審判筆錄第13頁），惟證人王明城、游祥坤在本案衝
    突過程中均全程在場，且均有出面勸阻之情，此經原審法院
    當庭勘驗監視錄影畫面無訛，並製有勘驗筆錄在卷可稽，渠
    等於原審法院傳喚到庭陳證時，對於究竟何人動手、何人受
    毆、毆打情節等事實，均證稱「未注意」、「沒有看到」等
    語，可見證人王明城、游祥坤所證均有所保留；況依上開翻
    拍照片所示，王明城原本只是站立在丁○○、甲○○兩人旁
    邊，之後突然伸手從丁○○、甲○○兩人中間穿過，狀似勸
    阻或要隔開兩人，丁○○隨即繞過王明城身旁要趨近被告甲○○，方為王明城從中隔開，是在被告甲○○出手毆打告訴
    人丁○○時，證人王明城並非隔在甲○○、丁○○中間，而
    係站在兩人旁邊，是證人王明城此部分所證，亦與事實不符
    ，從而尚難以證人王明城、游祥坤前開所證，而為有利於被
    告甲○○之認定。至證人丁○○雖另證稱：伊繞過王明城的
    左手邊，那時甲○○在王明城的後面，王明城用手把伊攔住
    ，伊先生看到就趨前牽住伊，叫伊不要理她，並把伊拉到他
    的右肩旁，伊先生用他的身體保護伊，不讓甲○○再來欺負
    伊，突然甲○○就衝出來，左手握拳往伊的右臉頰搥下去，
    伊當時非常痛，就用右手摀住伊的右臉頰云云；證人盧文城
    亦證稱：伊太太趨前要找甲○○理論，但是被王明城擋住，
    這時伊把伊太太拉住，安撫她說不要理她，伊太太就躲在伊
    的右肩後方，甲○○就突然衝到伊的面前，以左拳揮打伊太
    太的右眼瞼云云，惟經原審法院當庭勘驗監視錄影畫面，僅
    勘驗得丁○○以手摀面之情，並未見被告甲○○以左拳揮打
    丁○○右眼瞼之情，此有前開勘驗筆錄在卷可參，是證人丁○○、丙○○所證上情，核非實情，附此敘明。
(三)被告兼告訴人丙○○、乙○○互毆部分：被告丙○○、乙○○雖均否認有毆打對方之行為，惟經原審法院當庭勘驗監視
    錄影畫面結果：「此時（39分5秒）丙○○舉起右手揮向甲○○（在此同時丁○○站在丙○○身後，有舉起右手摀臉的
    動作），甲○○隨即倒地，於39分6秒時，乙○○有朝丙○○身體斜傾過去，丙○○左前臂有朝右肩方向握拳彎著動作
    ，於39分7秒時，乙○○身體靠向王明城所停放的車輛右前
    車門處，臉朝丙○○方向看，丙○○在乙○○右手邊，丙○○左手有朝其右下腹部擺放的姿勢，但看不清丙○○有揮打
    乙○○的情形（因為丁○○身體擋住乙○○的身體，只能看
    到乙○○的頭肩部位），之後（於39分7至8秒間）乙○○面
    對丙○○雙手屈膝跪在地上，之後並向前趴倒在地，但看不
    清楚丙○○的動作，於39分8秒王明城有朝前勸阻丙○○的
    動作（此時乙○○已經面朝地趴倒在地上），於39分9秒時
    乙○○有起身的動作，王明城仍然有勸阻的動作，乙○○起
    身並站立後，丙○○又趨前貼近乙○○，但看不清楚丙○○
    是否有揮拳打人的動作，也看不清楚乙○○是否有出拳反擊
    丙○○的動作，於39分10秒丙○○左手抓住乙○○身體某部
    位右手舉起朝乙○○揮打，乙○○往後退，之後乙○○、丙○○就消失在螢幕中，王明城有趨前勸阻的動作，其餘在場
    人也有趨前圍觀的動作，於39分17秒時，畫面右側出現有一
    人倒在地上（據乙○○、丙○○稱倒地人是乙○○，丙○○
    並供稱其本人也有倒在地上，但是沒有出現在畫面上），於
    39分23秒乙○○起身，之後未見雙方衝突畫面」等情，有勘
    驗筆錄附卷可參，並有監視錄影畫面之翻拍照片在卷可憑，
    而證人盧佳明於原審法院審理時亦證稱：伊看到乙○○好像
    要打伊爸爸丙○○，伊爸爸就抱住乙○○，二人就往伊家對
    面的停車場那邊抱在一起倒在地上，後來二人就分開云云（
    見原審卷97年6月3日審判筆錄第18頁），證人游祥坤於原審
    法院審理時亦證稱：伊確定有看到他們二人倒在地上扭在一
    起云云（見原審卷97年6月3日審判筆錄第15頁），綜合上情
    可知，被告乙○○因見其妻甲○○遭被告丙○○毆打倒地，
    因而心生不滿，隨即趨前與被告丙○○理論，兩人進而發生
    互毆並倒地，被告丙○○並因而受有左前額瘀腫約3x2公分
    、右臉頰挫傷瘀青約3x4公分、上唇內側挫傷約2x2公分、左
    肩挫傷約6x7公分、左膝挫傷約4x4、2x2公分、右腳挫傷約
    0.5x0.5公分、左手挫傷約2x2、1x1、2x0.5公分、右手背挫
    傷約1x0.5公分、左腳挫傷約0.5x0.5公分等傷害；乙○○則
    受有右手肘擦傷1x0.5、1x 0.5公分、左手肘擦傷1x1、1x1.
    5公分等傷害（丙○○、乙○○所受傷勢部分，有兩人提出
    各受有上述傷害之診斷證明書在卷可案），是被告丙○○、
    乙○○所辯並沒有打人云云，殊非事實，而無足採。又被告
    丙○○雖辯稱：當時（按：指39分10秒之翻拍照片所示畫面
    情節）不是要打乙○○，是因為被乙○○打到右臉頰後，眼
    鏡飛掉，導致眼睛看不清楚，因此想要抱住乙○○保護自己
    云云，惟依該翻拍照片（39分10秒，見原審卷卷第136頁）
    所示，被告丙○○左手與被告乙○○之左手接觸，並舉起右
    手朝被告乙○○之身體揮擊，完成揮擊動作後，被告乙○○
    即消失在畫面中，被告丙○○則站在原地看著被告乙○○，
    並無何想要抱住乙○○以保護自己之情，是被告乙○○上開
    所辯，亦不足採。
(四)綜上所述，被告丙○○、乙○○、甲○○所辯各節，要均係
    卸責之詞，均無足採，事證明確，被告丙○○、乙○○、甲○○上開傷害犯行，均堪以認定。
三、核被告丙○○、乙○○、甲○○所為，均係犯刑法第277條
    第1項之傷害罪。被告丙○○分別傷害告訴人甲○○及乙○○之犯行，乃犯意各別、行為互異，應予分論併罰。至檢察
    官固以告訴人丁○○另受有「左手臂挫傷約1 x0.5公分、右
    手背瘀腫約2x2公分、左腳踝瘀傷約3x2公分」之傷害，亦為
    被告甲○○所造成，而認被告甲○○此部分亦構成傷害罪名
    等語。惟被告甲○○堅詞否認有此部分傷害告訴人丁○○身
    體之犯行，而證人丁○○於原審法院審理時亦證稱：左腳踝
    瘀傷伊不知道是被誰踢到的，左手臂挫傷伊也不知道是被何
    人抓到的，右手背瘀腫伊也不知道是何人捏的云云（見97年
    6月6日審判筆錄第9頁），另經原審法院勘驗監視錄影畫面
    結果及卷附翻拍照片，亦均未見被告甲○○有何攻擊告訴人
    丁○○上開身體部分之行為，是應認被告甲○○此部分之犯
    行不能證明，而公訴人指訴此部分傷害犯行與上開有罪部分
    具有實質上一罪關係，自不另為無罪之諭知。原審對被告丙○○予以論罪科刑，固非無見，惟查本件雙方衝突事件之起
    因固係王明城違規停車於該處，然被告丙○○儘可先予勸阻
    ，並告知該處不能停車，而王明城於經被告丙○○示意不能
    停車時已願意將車駛離現場，事情已非無轉圜，詎被告丙○○竟仍刻意阻攔，要求必須等警察前來掣發罰單後，方能讓
    王明城離去，情理上非無可議之處，並進而引起雙方口角，
    及本件互毆糾紛，且以被告丙○○身材魁武壯碩，告訴人甲○○相較則為嬌小之女子，被告丙○○僅因單純停車糾紛，
    即對告訴人甲○○揮拳相向，並造成告訴人甲○○受有右手
    肘脫臼、腦震盪、右膝擦傷、左頸腫痛等傷害，所致生之傷
    害非輕，迄今仍須進行開刀復建，且尚未賠償分文，足徵其
    犯罪後態度不佳，原審就此部分僅量處被告丙○○拘役四十
    日，實屬過輕，尚有未洽，是檢察官上訴意旨執此指摘原審
    對被告丙○○被訴傷害告訴人甲○○傷害部分量刑過輕，非
    無理由，則原判決關於被告丙○○此部分犯行既有可議，自
    應與其定執行刑部分併由本院予以撤銷改判，爰審酌被告丙○○前無不良素行，犯罪之動機、目的、手段，僅因單純與
    王明城間停車糾紛，雖王明城欲將車輛駛離現場以弭平紛爭
    ，詎被告丙○○仍要求須待警察前來掣發罰單後，方能讓王
    明城離去，而生本件事端，其出手毆打身形顯較其弱勢之告
    訴人甲○○，致告訴人甲○○受有上述傷害，所致生之傷害
    非輕，且迄仍未與告訴人甲○○達成和解，態度不佳等一切
    情狀，就被告丙○○被訴傷害甲○○部分，量處有期徒刑二
    月，並諭知易科罰金之折算標準。至原審就被告丙○○其餘
    被訴傷害乙○○之犯行及被告乙○○、甲○○被訴傷害等犯
    行部分，以事證明確，援引刑法第277條第1項、第41條第 1
    項前段及刑法施行法第1條之1之規定，並審酌被告丙○○、
    乙○○、甲○○前均無不良素行，有本院被告前案紀錄表在
    卷可按，素行均屬良好；犯罪之動機、目的、手段，被告丙○○明知王明城雖然違規停車，惟王明城停車未及 1分鐘，
    即遭被告丙○○告知不能停車，王明城隨即有意移車，事情
    已非無轉圜，然仍要求必須等警察前往掣發罰單後，方能讓
    王明城離去，情理上非無可議之處，進而引起本件互毆糾紛
    ，而被告甲○○因護友心切而出手毆打告訴人丁○○，亦有
    不該，之後並引起被告丙○○、乙○○之互毆，被告丙○○
    、乙○○則因見自己的妻子遭人毆打，而動手打人，心境上
    固可理解，惟究為法所不許；被告丙○○、乙○○、甲○○
    犯後又矢口否認犯行，態度不佳，迄未能達成和解等一切情
    狀，就渠等所犯上開各罪，各量處拘役貳拾日，並均諭知易
    科罰金之折算標準，經核認事用法，並無違誤。被告丙○○
    毆打告訴人甲○○，而被告乙○○見其妻甲○○被毆，乃上
    前與被告丙○○理論，被告丙○○與乙○○因而互為扭打並
    倒地受傷，原審因而就被告丙○○及乙○○此部分傷害犯行
    之動機，所受之傷勢及犯罪情節，均量處拘役20日，並諭知
    易科罰金之折算標準，量刑尚難認屬過輕，是被告乙○○、
    丁○○上訴意旨猶否認有上揭傷害犯行，尚難認有理由。
貳、被告丁○○無罪部分：
一、公訴意旨略以：被告丁○○與告訴人甲○○為鄰居關係。被
    告丁○○與丙○○於96年 5月26日19時30分許，在臺北市○○區○○路 1段21巷12號前，因停車問題與告訴人甲○○及
    乙○○發生爭執，被告丁○○竟基於傷害之犯意，毆打告訴
    人甲○○，致告訴人甲○○受有右手肘脫臼、腦震盪、右膝
    擦傷、左頸腫痛之傷害，因認被告丁○○涉犯刑法第 277條
    第1項傷害罪嫌等語。
二、按犯罪事實應依證據認定之，無證據不得認定犯罪事實；不
    能證明被告犯罪者，應諭知無罪之判決，刑事訴訟法第 154
    條第 2項、第301條第1項分別定有明文。又按事實之認定，
    應憑證據，如未能發現相當證據，或證據不足以證明，自不
    能以推測或擬制之方法，以為裁判基礎；且認定犯罪事實所
    憑之證據，雖不以直接證據為限，間接證據亦包括在內；然
    而無論直接或間接證據，其為訴訟上之證明，須於通常一般
    之人均不致有所懷疑，而得確信其為真實之程度者，始得據
    為有罪之認定，倘其證明尚未達到此一程度，而有合理之懷
    疑存在時，即無從為有罪之認定，最高法院分別著有40年台
    上字第86號、76年台上字第4986號判例意旨可稽。再按告訴
    人之告訴，係以使被告受刑事訴追為目的，是其陳述是否與
    事實相符，仍應調查其他證據以資審認。最高法院52年臺上
    字第1300號判例意旨亦可資參照。
三、訊據被告丁○○固不否認有於前開時、地與告訴人甲○○發
    生口角爭執，且當天告訴人甲○○確實受有右手肘脫臼、腦
    震盪、右膝擦傷、左頸腫痛之傷害等事實，惟堅決否認有何
    傷害告訴人甲○○之犯行，辯稱：伊沒有打甲○○，是甲○○以右手背反手打伊的臉頰等語。
四、查公訴人據以認被告丁○○涉有傷害罪嫌，無非以告訴人甲○○之指訴、證人丙○○之指證，以及告訴人甲○○所提出
    之診斷證明書、監視錄影翻拍照片等書證，為其主要論據。
    惟查：證人即告訴人甲○○於原審法院審理時證稱：伊那時
    很生氣，罵丙○○、丁○○、游祥坤說他們是巷子裡面的大
    路霸，丁○○就從王明城的左側要過來踢伊，伊閃了一下，
    至於有沒有被踢到，伊忘記了，而伊左頸腫痛的部分就是丙○○用拳頭打伊的左頸大動脈，至於其他傷勢是伊飛出去倒
    地所引起的；丁○○除了有作勢要踢伊外，並無對伊作其他
    的動作。‧‧‧伊可以確定當天下樓前伊的腳是沒有受傷的
    ，至於到底是丁○○踢伊，還是丙○○打伊後飛出去倒地而
    造成右膝擦傷，伊真的沒有印象。‧‧‧警詢時伊沒有向警
    察提到丁○○有用腳踢伊，是因為當時伊下樓不到10秒鐘，
    因為事情發生很快，伊很難確定丁○○到底有無踢到伊，但
    是伊可以確定丁○○有衝過來，可以確定丁○○有用腳踢伊
    ，至於有沒有踢到，伊真的沒有辦法確定。‧‧‧於偵查中
    ，伊當時要跟檢察官表達的意思是丁○○有踢伊的動作，但
    是伊右膝的傷勢到底是否是因為丁○○踢伊而造成，伊不確
    定。丁○○有用腳踢伊，伊記得她踢到伊後，伊稍微有閃一
    下，接著丙○○的拳頭就過來等語，由證人甲○○上開證述
    可知，其對於所受「右膝擦傷」之傷害，究竟是否為被告丁○○腳踢所造成，證詞反覆不一，先是稱無法明確認定，嗣
    又改稱可以確定被告丁○○有踢到其右膝蓋，其指訴已有瑕
    疵；且經原審法院勘驗當日案發現場監視錄影光碟結果，僅
    能看見在場之人已出現推擠動作，並未能明確看見被告丁○○確有腳踢告訴人甲○○之情，此經原審法院製有勘驗筆錄
    （見原審卷97年3月11日準備程序筆錄第4頁）在卷可考；再
    依卷附監視錄影光碟畫面之翻拍照片所示（見本院卷第119
    頁至第124頁），告訴人甲○○遭被告丙○○毆打後，告訴
    人甲○○身體係向右側摔倒著地，則告訴人甲○○所受「右
    膝擦傷」，自不無可能係在告訴人甲○○倒地時，因其右膝
    著地與地面摩擦所造成。若告訴人甲○○之右膝蓋處係遭被
    告丁○○所踢及，衡情其所受之傷勢應屬瘀傷，而非擦傷，
    至證人即乙○○固於原審法院審理時證稱：丁○○突然繞過
    王明城身邊，用右腳踢伊太太膝蓋（踢哪一隻腳伊忘記了）
    等語（見原審卷97年6月6日審判筆錄第12頁），惟證人乙○○與告訴人甲○○係屬夫妻，誼屬至親，本件又屬其二人與
    被告丁○○、丙○○夫婦互控傷害，雙方關係勢同水火，且
    以當時現場混亂，證人乙○○亦與對方理論爭執，其又如何
    能確切目睹被告丁○○確有以腳踢中告訴人甲○○之右膝蓋
    ，是證人乙○○不無有偏頗迴護甲○○之可能，自難憑其指
    證，而遽認被告丁○○確有踢打告訴人甲○○受傷之犯行。
五、綜上所述，被告丁○○堅詞否認有傷害告訴人甲○○之犯行
    ，而檢察官所舉關於被告丁○○傷害犯行之證據，顯尚未達
    於通常一般之人均不致有所懷疑，而得確信其為真實之程度
    ，此外復查無其他積極證據，足資證明被告丁○○涉有公訴
    人指訴之傷害犯行，自難僅以告訴人甲○○上揭有瑕疵之指
    訴，即認被告丁○○有傷害犯行，被告丁○○所辯並無此部
    分犯行，應堪採信。被告丁○○犯罪尚屬不能證明，原審因
    而以不能證明被告丁○○犯罪，而為被告丁○○無罪之諭知
    ，經核並無不合，檢察官上訴意旨以告訴人甲○○、證人乙○○之指證述雖有部分供述不一，惟此要屬枝微末節之差異
    ，原審判決全然不採信告訴人甲○○、證人乙○○之指證述
    ，而為被告丁○○無罪係屬不當，惟此依上所述，尚難認有
    理由，檢察官就此部分之上訴應予駁回。
據上論斷，應依刑事訴訟法第368條、第369條第1項前段、第364
條、第299條第1項前段，刑法第277條第1項、第41條第1項前段
，刑法施行法第1條之1，判決如主文。
本案經檢察官姜貴昌到庭執行職務。
中    華    民    國    97    年    10    月    16    日
                  刑事第五庭    審判長法  官  吳  敦
                                      法  官  陳春秋
                                      法  官  張傳栗
以上正本證明與原本無異。
不得上訴。
                                      書記官  李佩真
中    華    民    國    97    年    10    月    16    日
附錄：本案論罪科刑法條全文
中華民國刑法第277條
傷害人之身體或健康者，處 3 年以下有期徒刑、拘役或 1 千元
以下罰金。
犯前項之罪因而致人於死者，處無期徒刑或 7 年以上有期徒刑；
致重傷者，處3年以上10年以下有期徒刑。


司法院資訊處製作；財團法人民間司法改革基金會備份。
